臺灣苗栗地方法院民事簡易判決
110年度苗簡字第265號
原      告  傅玉蘭  
訴訟代理人  黃金澎  

被      告  傅德堂  
訴訟代理人  傅靖蓉  
上列當事人間請求拆除地上物返還土地事件，本院於110年9月14
日言詞辯論終結，判決如下：
　　主  文
一、被告應將座落苗栗縣○○鄉○○段○○○段○○○○000地號土地（下稱
    系爭土地）上如附圖即苗栗縣銅鑼地政事務所（下稱銅鑼地
    政）110年4月20日法字第3000號土地複丈成果圖所示黃色ab
    dca面積21.7平方公尺之化糞池水泥（下稱系爭黃色部分）
    、綠色fehjkigf面積12.56平方公尺之水溝西側舊水泥磚牆
    （下稱系爭綠色部分）及水管2拆除，將土地騰空返還原告
    。
二、本判決第1項得假執行。
三、原告其餘之訴駁回。
四、訴訟費用6,200元，由被告負擔6,036元，餘由原告負擔。
　　事實及理由
一、原告主張：
　㈠系爭土地為原告所有，詎被告未經原告同意，無權占用系爭
    土地並於其上設置如附圖所示系爭黃色、綠色部分及藍色kj
    lnomk水溝西側新水泥磚牆（下稱系爭藍色部分）及埋設水
    管1、水管2（下合稱系爭地上物），侵害原告對系爭土地之
    所有權，經原告請求拆除並返還土地，均置之不理。
  ㈡對被告抗辯所為之陳述：
　⒈縱使原告之夫曾同意被告設置水溝、水管，原告之夫亦非系
    爭土地所有人，其同意不能作為被告占用系爭土地之正當權
    源。另被告申請設置水溝、水管排放廢水縱經許可，被告仍
    無權於原告所有之系爭土地上私設系爭地上物，且被告稱水
    溝及化糞池亦有訴外人傅阿榮、陳雙霞使用，然傅阿榮住家
    位於148地號土地，距離系爭土地西側約數十公尺遠，中間
    間隔被告所有之143、149-1地號土地，實無將生活廢水排放
    於本件水溝之可能，又陳雙霞住家位於140地號土地，屬水
    溝及化糞池之下游，更不可能將家庭廢水往上排放至水溝，
    可證水溝及化糞池現均為被告家族所經營之清泉休閒酒莊專
    用，是被告所述，並不足採。
　⒉另兩造前經本院105年度苗簡字第8號（下稱另案）判決被告
　　應將系爭土地之地上物拆除，並將土地返還原告確定，亦經
　　本院105年度司執字第23719號強制執行事件（下稱系爭執行
    事件）拆除完畢，惟系爭執行事件所拆除之部分與本件標的
    不同。
　㈢為此，爰依物上請求權之法律關係，提起本訴。並聲明：被
　　告應將系爭地上物拆除，將土地騰空返還原告。
二、被告答辯：
　㈠被告當時設置水溝及水管有經原告丈夫同意且由原告丈夫幫
    忙施作完成，並經苗栗縣政府及中區環境保護中心於84年4
    月12日以84環中三字第03084號函准予排放，水溝及水管雖
    為被告出錢設置，惟並非被告專用，亦提供159、148、143
    地號土地農田排水，且傅阿榮、陳雙霞家庭生活廢水及清泉
    休閒酒莊所生產之廢水均係透過水管排放，實屬公共排水系
    統。
  ㈡系爭黃色部分，原為豬舍之化糞池，係被告於71年所設置，
    被告斯時欲向鄉公所建設課申請核發所有權狀，惟因豬舍錯
    蓋於系爭土地上，建設課表示需原告蓋章後方能核發，被告
    當時有經原告蓋章同意，方取得豬舍所有權狀，足證此部分
    設置係經過原告同意為之，水管2係被告設置，惟當時設置
    時系爭土地並非原告所有，水管1係傅阿榮設置，與被告無
    涉，又系爭綠色、藍色部分於日據時代便已存在，並非被告
    設置，要求被告拆除並無理由。
  ㈢原告請求拆除之部分，業經本院另案判決確定，並依系爭執
    行事件執行完畢，是原告之主張，並不可採。
  ㈣並聲明：原告之訴駁回。
三、本院為行集中審理協同兩造整理及協議簡化爭點如下（卷第
    196至197頁）：
　㈠兩造不爭執事項
　⒈系爭土地為原告所有。
　⒉附圖所示編號abdca連線所示面積21.7平方公尺之水泥、水管
    2為被告所設置。
  ㈡爭點
　⒈系爭綠色、藍色部分、水管1是否被告所設置？
　⒉被告設置之地上物占用系爭土地有無合法權源？
　⒊原告請求被告拆除系爭地上物騰空返還土地有無理由？
四、法院之判斷
　㈠爭點一
　⒈當事人主張之事實，經他造於準備書狀內或言詞辯論時或在
    受命法官、受託法官前自認者，無庸舉證；自認之撤銷，除
    別有規定外，以自認人能證明與事實不符或經他造同意者，
    始得為之，民事訴訟法第279條第1、3項定有明文。被告於
    本院110年5月14日現場履勘時，自承西側水泥磚牆現場噴漆
    B紅線以下的水泥地是被告設置（卷第101頁），而對照履勘
    當日所拍攝之照片與銅鑼地政測量人員所拍攝之照片（卷第
    111、125頁）可知，履勘當日噴漆之B紅線即為成果圖上之k
    j連線，亦即被告自認系爭綠色部分亦為其所設置，則依首
    揭規定，被告既未舉證其自認之內容與事實不符，原告亦未
    同意被告撤銷自認，被告自應受其自認之拘束，原告就系爭
    綠色部分為被告所設置無庸舉證。
　⒉當事人主張有利於己之事實者，就其事實有舉證之責任，民
    事訴訟法第277條前段定有明文。被告於110年5月4日言詞辯
    論期日雖曾表示水管、水溝是其花錢弄的，但表示是70幾年
    的時候經原告先生同意幫忙施作（卷第70頁），且並未特定
    其所稱之水溝、水管為何，而對照履勘現場拍攝照片與地政
    人員拍攝照片（卷第111、125頁），系爭綠色、藍色部分雖
    同屬水溝之西側磚牆，但綠色部分顏色較深，藍色部分顏色
    較淡，藍色部分鋪設之時間顯然在後，故難認被告有自認系
    爭藍色部分、水管1為其所設置，而原告就此部分亦全未舉
    證證明是被告所設置，自無從為有利原告之認定。
　⒊綜上分析，系爭綠色部分被告已自認為其所設置，系爭藍色
    部分、水管1原告則未能舉證是被告所設置。　
　㈡爭點二
　⒈依兩造不爭執事項⒈系爭土地為原告所有，原告先生並非系爭
    土地所有人，故原告先生縱曾同意被告設置地上物，亦不能
    拘束原告，被告不能據此主張對原告有占有權源。
　⒉被告抗辯設置系爭黃色部分即豬舍化糞池有經原告同意，然
    經原告否認，被告並未舉證以實其說，自難憑採。
　⒊而苗栗縣政府或中區環境保護中心縱曾同意被告設置水管、
    水溝，亦屬依相關行政法規所為之行政處分，並未涉及被告
    能否使用原告土地之私權關係，且該等公家機關並非系爭土
    地所有人，亦無權利可允許被告使用系爭土地，故被告以此
    抗辯有正當使用權源並非可取。
　⒋綜上分析，被告未能舉證系爭黃色、綠色部分及水管2占用系
    爭土地具有合法權源。　
　㈢爭點三
  ⒈所有人對於無權占有或侵奪其所有物者，得請求返還之。對
    於妨害其所有權者，得請求除去之，民法第767條第1項前段
    、中段定有明文。而以無權占有為原因，請求返還所有物之
    訴，被告對原告就其物有所有權存在之事實無爭執，僅以非
    無權占有為抗辯者，原告於被告無權占有之事實，無舉證責
    任。被告應就其取得占有，係有正當權源之事實證明之。如
    不能證明，則應認原告之請求為有理由（最高法院72年度台
    上字第1552號號判決意旨參照）。被告未能舉證系爭黃色、
    綠色部分及水管2占用系爭土地有合法權源，則原告依前揭
    規定請求被告拆除並騰空返還土地，即屬有據。
  ⒉原告持另案判決與確定證明書再向本院民事執行處聲請續行
    執行，經以110年8月12日苗院雅105司執溫字第23719號函函
    覆原告本件原告請求拆除之系爭地上物並非前案判決主文所
    示之範圍，故非該案判決效力所及，有該函文在卷可稽（卷
    第187頁），足見本件請求不在另案既判力範圍，被告抗辯
    業已依另案執行完畢，亦非可採，附此敘明。
五、綜上所述，原告本於物上請求權請求本院判決如主文第1項
    所示，為有理由，應予准許。逾此範圍，則無理由，應予駁
    回。本件原告勝訴部分係依民事訴訟法第427條訴訟適用簡
    易程序所為被告敗訴之判決，爰依同法第389條第1 項第3款
    規定，依職權宣告假執行。
六、訴訟費用負擔之依據：民事訴訟法第78條，本院並依職權確
    定訴訟費用額為6,200元（包括裁判費1,000元、測量費5,20
    0元），及兩造應分擔之數額。　　　
中　　華　　民　　國　　110 　年　　9 　　月　　24　　日
                  苗栗簡易庭  法　官　王筆毅
以上正本係照原本作成。
如不服本判決，應於送達後20日內，向本院提出上訴狀並表明上
訴理由，如於本判決宣示後送達前提起上訴者，應於判決送達後
20日內補提上訴理由書（須附繕本）。
如委任律師提起上訴者，應一併繳納上訴審裁判費。
                              書記官　劉家蕙
中　　華　　民　　國　　110 　年　　9 　　月　　24　　日